臺灣宜蘭地方法院刑事判決
110年度交訴字第47號
公  訴  人  臺灣宜蘭地方檢察署檢察官
被      告  黃崇閔



上列被告因過失致死案件，經檢察官提起公訴（110年度偵字第3
365號），嗣被告於準備程序中就被訴事實為有罪之陳述，經本
院合議庭裁定由受命法官獨任進行簡式審判程序，並判決如下：
    主  文
黃崇閔犯汽車駕駛人，無駕駛執照駕車，因過失致人於死罪，處
有期徒刑伍月。
    犯罪事實
一、黃崇閔之駕駛執照前因受易處逕註處分而註銷，本不應駕駛
    自用小客車上路，卻於民國110年4月19日凌晨零時34分許，
    駕駛車牌號碼000-0000號自用小客車，沿宜蘭縣員山鄉大湖
    路由東往西方向行駛，行駛在宜蘭縣員山鄉大湖路員山鄉燈
    桿9989號附近有分隔島路段內側車道時，本應注意車前狀況
    ，並隨時採取必要之安全措施，而依當時狀況為天候陰、夜
    間有照明、柏油路面乾燥、路面無缺陷、無障礙物及視距良
    好等情形，並無不能注意之情事，竟疏於看清前方路況，以
    即時察覺有路人楊水霖坐臥於內側車道上，致所駕自用小客
    車撞擊楊水霖，楊水霖因而受有顱骨粉碎性骨折之傷害，當
    場傷重不治死亡。
二、案經臺灣宜蘭地方檢察署檢察官據報相驗後自動檢舉偵查後
    起訴。
    理  由
一、被告黃崇閔所犯為死刑、無期徒刑、最輕本刑3年以上有期
    徒刑以外之罪，亦非屬高等法院管轄之第一審案件，其於準
    備程序進行中，先就被訴事實為有罪之陳述，經告知簡式審
    判程序之旨，並聽取檢察官、被告之意見後，本院合議庭依
    刑事訴訟法第273條之1第1項裁定，由受命法官獨任進行簡
    式審判程序，是本案之證據調查，依同法第273條之2規定，
    不受同法第159條第1項、第161條之2、第161條之3、第163 
    條之1，及第164條至第170條所規定證據能力認定及調查方
    式之限制，合先敘明。 
二、上開犯罪事實，業據被告於警詢、偵查及本院準備程序與審
    理時自白不諱，核與被害人楊水霖父親楊禎祥於警詢、偵查
    中指訴明確，以及證人黃莙貫於警詢時證述之情節相符（見
    相卷第9頁至第14頁、第76頁），並有道路交通事故現場圖
    、事故調查報告表㈠、㈡、監視器錄影畫面擷取照片、現場照
    片、死者照片、車損照片、舉發違反道路交通管理事件通知
    單、勘（相）驗筆錄、相驗屍體證明書、檢驗報告書、相驗
    照片、交通部公路總局臺北區監理所基宜區車輛行車事故鑑
    定委員會鑑定意見書及宜蘭縣政府警察局宜蘭分局轄內楊水
    霖車禍死亡案現場勘察報告暨勘察採證同意書、道路交通事
    故現場圖、現場勘察照片50張在卷可稽，足見被告前揭任意
    性之自白，核與事實相符。按汽車行駛時，駕駛人應注意車
    前狀況，並隨時採取必要之安全措施，道路交通安全規則第
    94條第3項定有明文。而依卷附道路交通事故調查報告表㈠所
    示，本案交通事故發生時，天候陰、夜間有照明、柏油路面
    乾燥、無缺陷、無障礙物、視距良好，並無不能注意之情事
    ，被告駕駛自用小客車行經上開肇事地點時，疏未充分注意
    車前有行人坐臥於車道，未採取安全措施，被害人行經上開
    路段，亦疏未注意應靠邊行走，卻坐臥逗留於內側車道，且
    未注意車道上來車，因而釀成本件交通事故，故被告與被害
    人就本件車禍均有過失，至為明確。交通部公路總局臺北區
    監理所基宜區車輛行車事故鑑定會亦同此見解，有該鑑定意
    見書在卷可參。惟被害人雖有上揭過失，然被告之過失，與
    被害人自己之過失，併合而為危害發生之原因時，仍不能阻
    卻被告過失之責任。再者，被害人因本件交通事故，受有顱
    骨粉碎性骨折之傷害，當場傷重不治死亡，有臺灣宜蘭地方
    檢察署相驗屍體證明書、檢驗報告書可資佐證，則被告過失
    行為與被害人死亡之結果間，自具有相當之因果關係。從而
    ，本件事證已臻明確，被告犯行堪以認定。
三、論罪科刑：
  ㈠按汽車駕駛人，無駕駛執照駕車、酒醉駕車、吸食毒品或迷
    幻藥駕車、行駛人行道或行經行人穿越道不依規定讓行人優
    先通行，因而致人受傷或死亡，依法應負刑事責任者，加重
    其刑至二分之一，道路交通管理處罰條例第86條第1項定有
    明文。又按刑法總則之加重，係概括性之規定，所有罪名均
    一體適用；刑法分則之加重，係就犯罪類型變更之個別犯罪
    行為予以加重，成為另一獨立之罪名；道路交通管理處罰條
    例第86條第1項關於汽車駕駛人，無駕駛執照駕車、酒醉駕
    車、吸食毒品或迷幻藥駕車、行駛人行道或行經行人穿越道
    不依規定讓行人優先通行，因而致人受傷或死亡，依法應負
    刑事責任者，加重其刑至2分之1之規定，係就原犯罪類型變
    更之個別犯罪行為予以加重，而成另一獨立之罪名，自屬刑
    法分則加重之性質（最高法院92年度第1次刑事庭會議決議
    、99年度台非字第198號判決意旨參照）。
  ㈡查被告原領有普通小客車駕駛執照，嗣於104年10月24日遭監
    理機關易處逕註且未重新考領，此有卷附公路監理電子閘門
    查詢資料（見相卷第69頁）可證，足見被告於案發之際確屬
    無照駕駛甚明，是核被告所為係犯道路交通管理處罰條例第
    86條第1項、刑法第276條之無駕駛執照駕車過失致人於死罪
    ，並應依上開條例之規定加重其刑。
  ㈢被告於偵查犯罪機關未察覺其犯行前，主動向警方報案，承認為肇事人，並願接受裁判，此有宜蘭縣政府警察局宜蘭分局處理相驗案件初步調查報告暨報驗書、自首情形紀錄表在卷可按（見相卷第4頁、第20頁），被告行為合於自首要件，依刑法第62條前段規定減輕其刑，並依法先加後減之。
  ㈣另被害人雖係未依規定擅自進入被告所行駛之車道，然被告
    既係駕車行駛於「未劃分快慢車道之一般車道」上，而非行
    駛於「快車道」上，此觀諸道路交通事故現場圖及現場照片
    所示，肇事地點為單向雙車道，車道上並無劃設快慢車道分
    隔白實線（參照道路交通標誌標線號誌設置規則第183條之1
    第1項），故本件與道路交通管理處罰條例第86條第2項減輕
    其刑之規定不符，附此說明。
  ㈤爰以行為人之責任為基礎，並審酌被告明知其普通小客車駕
    照業經註銷，仍無照駕駛車輛上路，又違反道路交通安全規
    則，因而發生本件交通事故，造成被害人死亡此一無法彌補
    之損害，使被害人家屬痛失至親，所為應予非難；惟念及被
    告犯後坦承犯行，且被害人父親於偵查中明確表示不向被告
    提出過失致死之告訴（見相卷第76頁背面），併考量本案車
    禍被告與被害人之過失程度（被害人為肇事主因，被告為肇
    事次因，見前開鑑定意見書可參），另參酌被告前有詐欺之
    犯罪科刑紀錄，素行難謂良好，有臺灣高等法院被告前案紀
    錄表1紙可佐，暨考量被告為高中肄業之智識程度、從事漁
    業、月收入約新臺幣3、4萬元、未婚，家中尚有母親需其扶
    養之家庭經濟狀況（見本院卷第48頁）等一切情狀，量處如
    主文所示之刑。 
  ㈥道路交通管理處罰條例第86條第1項就刑法過失致人於死罪、
    過失傷害（及致重傷）罪予以加重之規定，係刑法分則加重
    之性質，而刑法第276條過失致死罪法定刑為5年以下有期徒
    刑，倘依前揭道路交通管理處罰條例規定加重後，縱受6個
    月以下有期徒刑之宣告，仍與刑法第41條第1項規定得易科
    罰金之條件不符，自不得諭知易科罰金（最高法院106年度
    台非字第79號判決同此見解）。是被告本案所犯，即非屬得
    易科罰金之罪，惟本案之宣告刑既為有期徒刑5月，依刑法
    第41條第3項規定，仍得以提供社會勞動方式易服社會勞動
    。但是否准予易服社會勞動，乃屬執行事項（刑事訴訟法第
    479條第1項規定參照），應於判決確定後，另向執行檢察官
    聲請，由其裁量決定，併此敘明。
據上論斷，應依刑事訴訟法第273條之1第1項、第299條第1項前
段，道路交通管理處罰條例第86條第1項，刑法第11條前段、第2
76條、第62條前段，刑法施行法第1條之1第1項，判決如主文。
本案經檢察官郭欣怡提起公訴，檢察官劉憲英到庭執行職務。
中　　華　　民　　國　　110 　年　　9 　　月　　28　　日
                  刑事第三庭法  官  游欣怡
以上正本證明與原本無異。
如不服本判決應於收受本判決後20日內向本院提出上訴書狀，並
應敘述具體理由。若未敘述理由者，應於上訴期間屆滿後20日內
向本院補提理由書狀(均須按他造當事人之人數附繕本)。
                            書記官　吳蔚宸
中　　華　　民　　國　　110 　年　　9 　　月　　28　　日
附錄論罪科刑法條：
中華民國刑法第276條
因過失致人於死者，處5年以下有期徒刑、拘役或50萬元以下罰
金。
道路交通管理處罰條例第86條
汽車駕駛人，無駕駛執照駕車、酒醉駕車、吸食毒品或迷幻藥駕
車、行駛人行道或行經行人穿越道不依規定讓行人優先通行，因
而致人受傷或死亡，依法應負刑事責任者，加重其刑至二分之一
。
汽車駕駛人，在快車道依規定駕車行駛，因行人或慢車不依規定
，擅自進入快車道，而致人受傷或死亡，依法應負刑事責任者，
減輕其刑。